臺灣板橋地方法院交通事件裁定　　　　　　　　　　九十三年度交聲字第二一一號
　　原處分機關　交通部公路總局臺北區監理所
　　異　議　人　龍山實業有限公司
　　即受處分人
　　代　表　人　甲○○
右列受處分人因違反道路交通管理處罰條例案件，對於交通部公路總局臺北區監理所
於民國九十三年一月二十八日以北監自裁字第裁四０－Ｃ00000000號所為之
裁決處分（原舉發案號：臺北縣政府警察局九十二年十二月八日北縣警交字第Ｃ00
000000號），聲明異議，本院裁定如左：
    主  文
原處分撤銷。
龍山實業有限公司汽車所有人，汽車裝載貨物超過核定之總重量，處罰鍰新臺幣壹萬
陸仟元，並記汽車違規紀錄壹次。
    理  由
一、原處分意旨略以：異議人即受處分人龍山實業有限公司所有之車號：八Ｕ－０三
    九號自用大貨車，於民國九十二年十二月八日十七時許，由司機范光通駕駛，於
    行經臺北縣中和市○○路五十八號前時，因汽車裝載貨物超過核定之總重量違規
    ，經警攔查當場掣單舉發，乃依道路交通管理處罰條例第二十九條之二第一項、
    第三項之規定，裁處罰鍰新臺幣一萬六千元。
二、異議意旨略以：伊公司所有之上開車輛係於一九九二年出廠領牌，依交通部八十
    七年六月三十日交路八十七字第００五二二０號（異議人誤載為第００五一一０
    號）函文之規定，係以裝載六立方公尺為上限，換算重量計算方式為最大容許總
    重量等於容許裝載容積乘以二‧三（比重）再加上空車重量（２‧３╳６十１３
    ‧４＝２７‧２）（異議人誤載為２５‧８１），應為二十七點二公噸，本車裝
    載二十七公噸，應在允許範圍內，伊車並無超載之情形，爰聲明異議，請求撤銷
    原處分云云。
三、按汽車裝載貨物超過核定之總重量、總聯結重量者，處汽車所有人罰鍰，並記汽
    車違規紀錄一次，其應歸責於汽車駕駛人時，除依第三項處汽車駕駛人罰鍰及依
    第六十三條第一項第二款記點外，汽車所有人仍應記該汽車違規紀錄一次。有前
    二項規定之情形者，應責令改正或當場禁止通行，並處新臺幣一萬元罰鍰，超載
    十公噸以下者，以總超載部分，每一公噸加罰新臺幣一千元；超載逾十公噸至二
    十公噸以下者，以總超載部分，每一公噸加罰新臺幣二千元；超載逾二十公噸至
    三十公噸以下者，以總超載部分，每一公噸加罰新臺幣三千元；超載逾三十公噸
    者，以總超載部分，每一公噸加罰新臺幣五千元。未滿一公噸以一公噸計算。以
    上道路交通管理處罰條例第二十九條之二第一項、第三項分別定有明文。
四、經查，本件異議人即受處分人龍山實業有限公司所有之車號：八Ｕ－０三九號自
    用大貨車，由司機范光通駕駛，於九十二年十二月八日十七時許，於行經臺北縣
    中和市○○路五十八號前時，經警攔停檢示其出貨單、行照，發現該車裝載貨物
    後之總重量為二十七公噸，超過核定之總重量二十一公噸，超載六公噸，並當場
    掣單舉發之違規事實，有臺北縣政府警察局九十二年十二月八日北縣警交字第Ｃ
    00000000號舉發違反道路交通管理事件通知單、臺北縣縣政府警察局中
    和分局受理違反交通管理事件被通知人申訴理由查詢表、交通部公總路局台北區
    監理所九十三年一月十六日北監自字第０九三六０００九九六號書函、交通部八
    十一年三月二十日交路（八一）字第０一０三七六號函、汽車車籍查詢表、汽車
    新領牌照登記書及預拌混凝土送貨單等影本資料各一份在卷可稽，且該車輛裝載
    貨物後之總重量為二十七公噸乙節，並為異議人所不爭執，堪認本件異議人所有
    之前開車輛於上述時、地確有裝載貨物超過核定之總重量之違規情事無訛。異議
    人雖辯稱：依交通部八十七年六月三十日交路八十七字第００五二二０號函之規
    定，伊車係適用以裝載六立方公尺為上限之取締標準云云，惟查現行有關混凝土
    攪拌車裝載及取締之標準仍依交通部八十一年三月二十日交路（八一）字第０一
    ０三七六號函所訂之規定辦理，此觀諸附卷交通部八十八年八月二十一日交路八
    十八字第０四二五００號函文影本自明，是異議人前揭所辯，顯有違誤，合先指
    明。次查依前開交通部八十一年三月二十日交路（八一）字第０一０三七六號函
    研商結論第五項之規定「自八十二年一月一日起新登檢領照之攪拌車均以核定之
    車輛總重量作為取締標準」，且交通部復於九十一年五月二十八日以交路字第０
    九一０００五一九八號函文表示：混泥土攪拌車之裝載，於九十三年五月三十一
    日前仍依現行之規定作為裝載及取締標準（即於八十一年十二月三十一日以前新
    登檢領照者，自八十二年一月一日起以裝載六立方公尺為上限；自八十二年一月
    一日起新登檢領照者，以核定之車輛總重量作為取締標準），自九十三年六月一
    日起均依行車執照核定之重量裝載及取締，亦有該函文影本一份在卷可參，而本
    件異議人所有之車輛新登檢領照日期為八十二年一月八日，有上開汽車車籍查詢
    表一份在卷可按（異議人所述及卷附臺北縣政府警察局中和分局函文所指之八十
    一年十月係該車出廠日期，並非新登檢領照日期，顯有誤會），依前揭函示，本
    件車輛應適用核定之車輛總重量作為取締標準，並非如異議人所指以裝載六立方
    公尺為上限之取締標準，是異議人前開辯解，即無足採。綜上所述，本件異議人
    所有之前開車輛裝載貨物超過核定總重量六公噸（裝載貨物後二十七公噸、核定
    車輛總重量二十一公噸）之違規行為，事證明確，堪予認定。原處分機關據以援
    引上開規定，裁處異議人罰鍰新臺幣一萬六千元，固非無據，惟原處分機關之裁
    罰主文漏未依前開規定，對於違規車輛並記汽車違規紀錄一次，於法尚有未合，
    自難予以維持。是本件異議人前開異議雖無理由，然原處分機關之前揭處分既有
    如上瑕疵，自應由本院將原處分撤銷，並自為裁罰異議人如主文第二項所示，以
    期適法。
據上論斷，應依道路交通案件處理辦法第二十條前段，裁定如主文。
中      華      民      國  　  九  十  三    年    四    月   三　十   日
                              　    臺灣板橋地方法院交通法庭
                                　      法    官  高  奕  驤
右正本證明與原本無異。
如不服本裁定，應於裁定送達後五日內向本院提出抗告狀。
                                        書 記 官  廖  舜  宜
中      華      民      國  　  九  十  三    年    四    月   三　十   日
